臺灣臺中地方法院刑事判決　　　　　 96年度中簡上字第899號
上　訴　人
即　被　告　甲○○
上列上訴人因詐欺案件，不服本院臺中簡易庭於民國96年8 月31
日以96年度中簡字第1933號所為第一審簡易判決（聲請簡易判決
處刑案號：臺灣臺中地方法院檢察署96年度偵緝字第1655號，及
移送併辦案號：96年度偵緝字第1703號），提起上訴，本院管轄
第二審之合議庭判決如下：
    主  文
原判決撤銷。
甲○○幫助意圖為自己不法之所有，以詐術使人將本人之物交付
，累犯，處有期徒刑月，如易科罰金，以新臺幣壹仟元折算壹
日，減為有期徒刑壹月又拾伍日，如易科罰金，以新臺幣壹仟元
折算壹日。
    事  實
一、甲○○前因偽造有價證券等案件，分別經本院及臺灣彰化地
    方法院判處有期徒刑1 年8 月、8 月、6 月、5 月、4 月，
    復經本院裁定應執行刑有期徒刑3 年2 月確定在案，送監執
    行，於民國92年5 月9 日縮短刑期假釋出監，並於假釋中付
    保護管束，甫於93年11月10日假釋期滿未經撤銷假釋，刑期
    以已執行完畢論。詎甲○○猶不知悔改，因積欠地下錢莊債
    務，無力償還，且其可預見金融帳戶係個人理財之重要工具
    ，關係個人財產、信用之表徵，一般人收購他人名義之金融
    帳戶使用，常與詐欺取財之犯罪密切相關，且取得他人存摺
    之目的，在於收取贓物及掩飾犯行不易遭人追查，又對於提
    供帳戶之行為本身，雖無引發他人萌生犯罪之確信，但仍不
    顧他人可能遭受之危險，竟基於縱若有人持以犯詐欺取財罪
    亦不違反其本意之幫助犯意，於95年9 月間某日，在彰化縣
    芬園鄉茄荖村詳細地址不明之土地公廟前，將其先前於70年
    2 月20日向臺灣郵政股份有限公司（原名中華郵政股份有限
    公司）臺中國光路郵局（下稱臺中國光路郵局）所申請開立
    帳號：00000000000000號存款帳戶之存摺1 本、提款卡1 張
    、密碼1 份，交付予真實姓名、年籍不詳之成年男子，容任
    他人供作詐欺取財之匯款帳戶使用。嗣該不詳年籍之成年人
    取得甲○○所交付之前開臺中國光路郵局帳戶存摺、提款卡
    、密碼後，即交付予莊博文、陳東盛、張育賓、王富源、劉
    國慶、陳泓毓等人（均已另行提起公訴）所組成之詐欺集團
    使用，該莊博文、陳東盛、張育賓、王富源、劉國慶、陳泓
    毓等詐欺集團成員即共同基於意圖為自己不法之所有之犯意
    聯絡，透過不知情之科技公司人員，經由網際網路，以「臺
    北富邦銀行」、「國泰世華銀行」等名義，大量發送內容為
    「低利率、免擔保品、撥款迅速、房貸及二胎可」之貸款廣
    告訊息至不特定人之電子信箱內，其中丁○○、丙○○、戊○○等人信以為真，主動回覆個人資料至詐欺集團成員之電
    子信箱內後，再由偽稱為貸款專員之詐欺集團成員，分別撥
    打電話向丁○○、丙○○等人謊稱須先繳交「帳戶管理費」
    、「強制公文費」、「信用保險費」、「債權設定費」、「
    風險管理費」、「假扣押」等費用，始得辦理貸款等語，致
    丁○○、丙○○、戊○○等人陷於錯誤，丁○○於95年9 月
    6 日、8 日至恆春郵局以自動櫃員機轉帳匯款3 次共4 萬元
    （分別為2 萬元、1 萬元、1 萬元）至甲○○上開郵局帳戶
    內，丙○○於95 年9月8 日13時許，在臺北市○○○路○ 段
    國泰世華銀行以自動櫃員機轉帳匯款25,000元至甲○○上開
    郵局帳戶內，而戊○○則於95年9 月7 日、8 日至鳳山鳳松
    路郵局及鳳山文山郵局以臨櫃匯款方式匯款3 次共33,000元
    （分別為12,000元、12,000元、9,000 元）至甲○○上開郵
    局帳戶內。
二、案經臺中市警察局第三分局報請臺灣臺中地方法院檢察署檢
    察官偵查後，聲請為簡易判決處刑。
    理  由
一、訊據上訴人即被告（下稱被告）甲○○就其將上開帳戶之存
    摺、提款卡（含密碼）交付予年籍、姓名均不詳之成年人，
    容任他人作為詐欺取財工具一節坦承不諱，並經證人丁○○
    、丙○○、戊○○於警詢中分別指訴渠等因陷於錯誤而匯款
    至前開郵局帳戶之情節明確（見96年度偵字第4995號卷第27
    頁至第28頁、第30頁至第31頁反面、第41頁至第42頁反面）
    ，復有臺中國光路郵局被告前開帳號00000000000000號存款
    帳戶開戶資料及客戶歷史交易清單（見同上偵查卷第23頁正
    反面、第25頁反面至第26頁）、丙○○所提供台北富邦銀行
    帳號000000000000號之存摺節錄影本（見同上偵查卷第29頁
    反面）、丁○○所提供楠梓煉油廠郵局帳號00000000000000
    號之郵政存簿儲金簿節錄影本各1 紙（見同上偵查卷第32頁
    正反面）、中華郵政公司自動櫃員機交易明細表3 紙（見同
    上偵查卷第35頁）、戊○○所提供之郵政國內匯款執據3 紙
    附卷可稽（見同上偵查卷第43頁正反面、第44頁反面），足
    認被告之自白與事實相符，事證明確，被告前開犯行堪以認
    定。
二、查前揭莊博文、陳東盛、張育賓、王富源、劉國慶、陳泓毓
    等詐欺集團成員，共同基於意圖為自己不法之所有之犯意聯
    絡，以上述之方式，使被害人丁○○、丙○○、戊○○陷於
    錯誤，因而交付本人之財物，該詐欺集團成員所為，係犯刑
    法第339 條第1 項之詐欺取財罪。而被告提供其於臺中國光
    路郵局所開設帳戶之存摺、提款卡及密碼等資料予詐欺集團
    成員以為詐欺取財所用，係基於幫助他人詐欺取財之不確定
    故意，且所為屬詐欺取財罪構成要件以外之行為，核被告所
    為係犯刑法第30條第1 項、刑法第339 條第1 項之幫助詐欺
    取財罪。被告幫助詐欺集團成員犯詐欺取財罪，為從犯，應
    依刑法第30條第2 項之規定，按正犯之刑度，減輕其刑。另
    被告有前揭犯罪事實欄所載之經有期徒刑宣告與執行完畢之
    情形，有臺灣高等法院被告前案紀錄表在卷可查，其於受有
    期徒刑執行完畢後5 年以內，再犯本件有期徒刑以上之罪，
    為累犯，應依刑法第47條第1 項之規定加重其刑，並予先加
    重後減輕之。
三、原判決以被告甲○○犯罪之事證明確，予以論罪科刑，固非
    無見，惟查，被告於原審判決後，業與被害人丙○○及戊○○達成和解，願以分期方式賠償被害人戊○○16,000元，復
    於96年11月23日與被害人丁○○達成和解，願以分期方式賠
    償被害人丁○○15,000元，有被告所呈與被害人丙○○、戊○○、丁○○所簽立之和解書3 紙在卷可佐（見本審卷第34
    頁、第46頁至第47頁），原審未及衡酌前揭和解狀況，對被
    告判處有期徒刑5 月，減為有期徒刑2 月又15日，尚有未洽
    ，應由本院管轄第二審之合議庭予以撤銷改判。
四、爰審酌被告甲○○明知其所提供之帳戶將有可能遭人供做詐
    欺取財之工具，竟仍執意為之，不僅幫助詐騙者遂行詐財目
    的，同時使詐欺者得以隱匿其真實身分，減少遭查獲之風險
    ，愈使其肆無忌憚，助長犯罪之猖獗，破壞社會秩序，惟念
    及被告本身並未實際參與詐欺取財之犯行，責難性較小，且
    被害人丙○○、戊○○、丁○○因遭詐騙而匯入被告帳戶之
    金額尚非至鉅，又被告坦認犯行，頗具悔意，犯後態度尚佳
    ，嗣後又均已與被害人丙○○、戊○○、丁○○達成和解，
    賠償被害人受騙部分損失等一切情狀，量處如主文第二項所
    示之刑，並諭知易科罰金之折算標準。此外，本件被告犯罪
    之時間，係在96年4 月24日以前，所犯符合中華民國九十六
    年罪犯減刑條例所定之減刑條件，應依該條例第2 條第1項
    第3 款之規定，減其宣告刑二分之一，故減為有期徒刑1 月
    又15日，並依該條例第9 條之規定，諭知易科罰金之折算標
    準。另被告本件犯罪之型態為幫助他人詐欺取財，因詐欺取
    財之正犯是否屬於共同正犯，與被告應成立之罪名、刑責均
    無涉，為免累贅，爰不於主文欄諭知被告幫助「共同」詐欺
    取財，附此敘明。
五、至於被告前開臺中國光路郵局帳戶資料遭詐騙集團使用以詐
    騙被害人戊○○之移送併辦部分（96年度偵緝字第1703號）
    ，與聲請簡易判決處刑部分，核屬同一事實，本院自應併予
    審酌，附此敘明。
據上論斷，依刑事訴訟法第455 條之1 第1 項、第3 項、第369
條第1項 前段、第364 條、第299 條第1 項前段，刑法第30條第
1 項前段、第2 項、第339 條第1 項、第47條第1 項、第41條第
1 項前段，中華民國九十六年罪犯減刑條例第2 條第1 項第3 款
、第7 條、第9 條，刑法施行法第1 條之1 ，判決如主文。
本案經檢察官乙○○到庭執行職務。
中　　華　　民　　國　　96　　年　　12　　月　　12　　日
　　　　　　　　　刑事第八庭  審判長法  官  林慧英
      　                            法  官  簡源希
                                    法  官  陳慧珊
以上正本證明與原本無異。
不得上訴。
                                    書記官  施玉卿
中　　華　　民　　國　　96　　年　　12　　月　　12　　日
【附錄本案論罪科刑法條】
刑法第339條第1項：
意圖為自己或第三人不法之所有，以詐術使人將本人或第三人之
物交付者，處5 年以下有期徒刑、拘役或科或併科1 千元以下罰
金。
